臺灣高等法院刑事判決　　　　　　　 96年度交上易字第233號
上　訴　人　臺灣基隆地方法院檢察署檢察官
被　　　告　丙○○
選任辯護人　李平義律師
上列上訴人因被告業務過失傷害案件，不服臺灣基隆地方法院96
年度交易字第38號，中華民國96年5月25日第一審判決（起訴案
號：臺灣基隆地方法院檢察署96年度調偵字第45號），提起上訴
，本院判決如下：
    主  文
原判決撤銷。
丙○○從事業務之人，因業務上之過失傷害人，處有期徒刑月
，減為有期徒刑壹月又拾伍日；如易科罰金，以新臺幣壹仟元折
算壹日。
    事  實
一、丙○○為達詮企業社司機，平日負責載運鷹架至施工工地，
    為從事駕駛業務之人。民國95年11月17日上午9時15分許，
    丙○○駕駛9909-DF號自用小客車，沿基隆市○○路往中正
    路國道1號公路方向行駛，欲前往位於臺北縣林口鄉之公司
    處上班。途經設有左右轉彎專用車道之基隆市○○路與義五
    路交岔路口前，本應注意車前狀況，隨時採取必要之安全措
    施，且直行車不得佔用轉彎車道，而依當時日間自然光線、
    天候晴、路面乾燥無缺陷、無障礙物、視距良好，並無不能
    注意情形。竟仍疏於注意，違規行駛於內側轉彎車道上。此
    時同向右前方內側第2車道上，適有甲○○騎乘附載乙○○○之LOX-289號重型機車，因右後方有車輛欲超前逼近，甲○○亦疏未注意慢慢靠右行駛，貿然往左行駛至禁行機車之
    最內側左轉專用車道上，丙○○復因疏於注意車前狀況，致
    自用小客車自後追撞甲○○騎乘之機車，使甲○○受有第四
    腰椎壓迫性骨折；乙○○○受有右側跟骨後粗隆撕除性（閉
    鎖性）骨折及肌腱附生性骨折等傷害。丙○○於肇事後，即
    向前來處理之警員自首並接受裁判。
二、案經甲○○、乙○○○訴由基隆市警察局第二分局報請臺灣
    基隆地方法院檢察署檢察官偵查起訴。
    理  由
一、本件經檢察官提起公訴，被告丙○○於本院審理中就被訴事
    實為有罪之陳述，經審判長告知簡式審判程序之旨，並聽取
    公訴人及被告丙○○之意見後，裁定進行簡式審判程序，合
    先敘明。
二、上開事實，業據被告丙○○於原審及本院審理時坦承不諱，
    核與告訴人甲○○、乙○○○於警詢指訴情節相符，復有行
    政院衛生署基隆醫院診斷證明書、道路交通事故現場圖、調
    查報告表（一）、（二）、談話紀錄表、補充資料（二）、
    照片、行政院衛生署基隆醫院驗傷診斷書、基宜區車輛行車
    事故鑑定委員會基宜鑑定字第0965000390號函附基宜區9600
    22號鑑定書、國防醫學院三軍總醫院診斷證明書、聲請調解
    書及受傷照片在卷可參，足見被告自白確與事實相符。
三、按汽車行駛時應注意車前狀況及2車併行之間隔，並隨時採
    取必要之安全措施；又在設有左右轉彎專用車道之交岔路口
    ，直行車不得佔用轉彎車道；道路交通安全規則第94條第3
    項及第98條第2項分別定有明文。被告駕駛汽車自應遵守上
    開交通安全規定，以避免發生危險。且事發當時，氣候晴，
    日間有自然光線，路面乾燥、無缺陷及障礙物，視距良好，
    並無不能注意之情事，被告竟疏未注意車前狀況，復違規行
    駛於左轉專用車道上，以致肇事，使甲○○、乙○○○受傷
    ，被告自有過失。而甲○○、乙○○○確因本件車禍，分別
    受有第四腰椎壓迫性骨折、右側跟骨後粗隆撕除性（閉鎖性
    ）骨折及肌腱附生性骨折等傷害，被告過失與甲○○、乙○○○傷害間顯有相當因果關係，自應負過失傷害罪責。至檢
    察官雖聲請將本件再送請臺灣省車輛行車事故鑑定委員會覆
    議，以資證明甲○○並非往左轉方向行進，然本件告訴人甲○○坦承行駛於左轉專用車道，不論是否左轉亦不影響告訴
    人與有過失之事實，事證已明，自無再送覆議之必要，附此
    敘明。
四、按刑法上所稱「業務」，係指以反覆同種類之行為為目的之
    社會活動而言，至於報酬之有無、是否以營利為目的，均非
    所問，只須其具有反覆繼續性，即屬之。而從事駕駛業務之
    人，對於駕駛中發生危險之認識能力，較一般人為強，故法
    律上課以較高之注意義務。又刑法上所謂業務係指以反覆同
    種類行為為目的之社會活動，不僅指主業務，尚包括附隨業
    務在內，即為完成主要業務所附隨之準備工作或輔助事務，
    均包含在內。本件被告係達詮企業社司機，主要業務為載運
    鷹架至工地，業據被告坦承無誤，顯見開車為被告附隨義務
    。又為完成主要業務所附隨之準備工作或輔助事務，均包括
    於「業務」範圍內。被告於肇事當日駕駛自用小客車，欲前
    往臺北縣林口鄉工作地點上班，被告上班時之駕車行為，乃
    基於附隨業務行為所生。則被告於上班途中，不慎撞傷甲○○、乙○○○之行為，乃係基於附隨業務所發生之過失，自
    應成立業務過失傷害之罪責。事證明確，被告犯行堪以認定
    。
五、核被告所為，係犯刑法第284條第2項前段之業務過失傷害罪
    。被告以一駕車過失行為，同時致甲○○、乙○○○受有傷
    害，為同種想像競合犯，依刑法第55條規定，論以一業務過
    失傷害罪。查被告肇事後即向警局報案，並於警員前往現場
    處理時，當場承認為肇事人，有基隆市○○○道路交通事故
    肇事人自首情形紀錄表在卷可參。依刑法第62條前段減輕其
    刑。
六、原審就被告論罪科刑，固非無見，惟被告所犯業務過失傷害
    罪時間在96年4月24日以前，合於中華民國96年罪犯減刑條
    例第2條第1項第3款減刑之規定，原審未及依法減刑，尚有
    未當。公訴人上訴，指摘原審量刑過輕，固無理由，惟原判
    決既有可議之處，自應由本院撤銷改判。爰審酌被告平日素
    行、過失程度、告訴人所受傷勢、告訴人甲○○無照駕駛重
    機車，並行駛於禁行機車車道上，為肇事主因，被告迄未與
    告訴人等達成民事和解，及犯後坦承犯行等一切情狀，量處
    有期徒刑3月，並依法減為有期徒刑1月又15日，及諭知易科
    罰金之折算標準。
據上論斷，應依刑事訴訟法第369條第1項前段、第364條、第299
條第1項前段、第273條之1第1項，刑法第284條第2項前段、第62
條前段、第41條第1項前段，中華民國96年罪犯減刑條例第2條第
1項第3款、第7條第1項、第2項，判決如主文。
本案經檢察官周誠南到庭執行職務。
中　　華　　民　　國　　96　　年　　9　　月　 　5 　　日
 　　　　　       刑事第四庭審判長法　官　蔡秀雄
                                  法　官　周煙平
                                  法　官　陳國文
以上正本證明與原本無異。
不得上訴。
                                  書記官  蔡棟樑
中　　華　　民　　國　　96　　年　　9　　月　 　5 　　日
附錄：本案論罪科刑法條全文
刑法第284條第2項：
從事業務之人，因業務上之過失傷害人者，處1年以下有期徒刑
、拘役或1 千元以下罰金，致重傷者，處 3 年以下有期徒刑、
拘役或2千元以下罰金。
